臺灣板橋地方法院刑事判決　　　　　　　　　　　　　九十三年度交訴字第五一號
　　公　訴　人　臺灣板橋地方法院檢察署檢察官
　　被　　　告　丁○○
右列被告因公共危險等案件，經檢察官提起公訴（九十三年度偵字第一一○七三號）
，本院判決如左：
    主  文
丁○○被訴肇事遺棄部分無罪；其餘被訴過失傷害部分公訴不受理。
    理  由
一、公訴意旨略稱：被告丁○○於民國九十三年一月十五日晚間十一時許，駕駛車號
    ＩＬ－○一六○號自小貨車，沿臺北縣三重市○○○路往蘆洲方向行駛，行經高
    速公路下方，欲超越在前由告訴人丙○○所騎之車號ＢＥＰ－一一二號重型機車
    時，本應注意前開重型機車表示允讓或靠邊慢行後方可超車，並於前車左側保持
    半公尺以上之間隔超過，依當時天候晴、夜間有照明、路面乾燥無缺陷、無障礙
    物之情形，應無不能注意之情事，竟疏未注意，於超車時上開自小貨車之右側油
    壓控制箱，擦撞前揭重型機車左側及機車後座乘客即告訴人乙○○之左腳，使前
    揭機車失去平衡人車倒地，告訴人丙○○因之受有左側臉部裂傷約三公分併深度
    擦傷約八×六公分、雙手及雙腿擦傷，告訴人乙○○受有左側臉部部深度擦傷約
    四×二公分及左手及雙腳多處擦傷等傷害。被告駕前揭自小貨車肇事致告訴人丙○○與乙○○受傷後，未停車查看而逃逸，因認被告涉犯刑法第二百八十四條第
    一項前段之過失傷害罪嫌及第一百八十五條之四之肇事遺棄罪嫌。
二、無罪部分：
    公訴意旨認被告涉有前開肇事遺棄罪嫌，係以：告訴人丙○○、乙○○之指訴及
    證人甲○○於警詢時之證詞為其主要論據。訊據被告丁○○堅決否認有何肇事遺
    棄犯行，辯稱：伊承認過失傷害的部分，對於肇事後逃逸的部分，因為是車尾的
    位置碰到告訴人的機車，如果說認為伊知道肇事而逃逸，對伊並不公平，伊當時
    確實不知道發生碰撞車禍，當時伊的女朋友戊○○坐在駕駛座旁，她當時也沒有
    聽到聲音等語。經查：
  (一)本件告訴人丙○○、乙○○固指係於右揭時地遭被告所駕駛之ＩＬ－○一六○號
    自小貨車擦撞致人車倒地受傷等情，被告亦坦承確於右揭時間駕駛ＩＬ－○一六
    ○號自小貨車行經右揭車禍地點，此外，證人甲○○於警詢時亦證稱「當時藍色
    貨車沿環河北路往蘆洲方向直行，其靠中央分隔島行駛，ＢＥＰ－一一二號銀色
    重機車與貨車同向靠車道中間行駛，當時為路面新舖未繪車道線，該藍色貨車在
    超越重機車時並向右側切車，致貨車客座擦撞重機車，貨車右側中間擦撞機車左
    側車身，重機車左倒滑行至路邊，女性乘客倒臥路中間，男駕駛倒臥路旁其機車
    旁，肇事後該貨車往蘆洲方向逃逸未下車察看。‧‧‧我所記車號為後四位數字
    「○一六○」，前面英文字是一部路過的休旅車，深色，車號不詳，追上該貨車
    記下貨車車號為『ＩＬ－○一六○』」等語，堪認被告確有駕車肇事致人受傷，
    未停車察看、救護即駕駛離去之客觀事實，惟刑法第一百八十五條之四肇事遺棄
    罪之成立，猶須被告有肇事逃逸之犯罪故意，亦即，應以被告當時明知肇事，而
    故意於肇事後逃逸，為其處罰之前提。
  (二)查依公訴人指訴當時係被告駕駛自小貨車之右側油壓控制箱，擦撞告訴人機車左
    側及機車後座乘客即告訴人乙○○左腳之情節，則因卷附上開自小貨車之照片顯
    示，其車身長度較一般小客車為長，右側油壓控制箱又是在接近車尾之位置，此
    外，前揭照片所示右側油壓控制箱之擦撞痕跡，亦未有顯然凹陷跡象，換言之，
    被告駕駛之自小貨車當時以車身右側後段擦撞告訴人機車左側之力道並非十分猛
    烈，則該次擦撞既未必會造成被告之自小貨車有車體明顯受力震動之情形，就當
    時依常情正專注於駕駛，注意力在車前之被告而言，實不得率然推斷其必已知有
    該次擦撞發生。本件仍應有積極證據以證明被告於擦撞發生後已知肇事猶仍逃逸
    ，否則，基於罪疑惟輕原則，不得遽為不利於被告之認定。
  (三)本件告訴人丙○○、乙○○固指於右揭時地遭被告所駕駛之ＩＬ－○一六○號自
    小貨車擦撞致人車倒地受傷等情，但依其等指述之情節，尚無從認被告於擦撞發
    生後確已知肇事。又公訴人雖引證人甲○○於警詢時之證詞為其論據，但查，依
    證人甲○○於警詢時之前述證詞，無非係對車禍當時所發生情節之描述，縱使證
    人甲○○目睹本件擦撞發生，及見「重機車左倒滑行至路邊，女性乘客倒臥路中
    間，男駕駛倒臥路旁其機車旁」，均不得憑此即推認被告於擦撞發生後確已知肇
    事而仍逃逸。況且，依證人即車禍當時正坐在ＩＬ－○一六○號自小貨車駕駛座
    旁之被告女友戊○○於本院審理時到庭證述之內容，其稱當天在該路段行駛時，
    沒有感覺到小貨車車身與其他車輛發生擦撞，沒有聽到機車倒地、刮地的聲音，
    沒有聽到有人不尋常的喊叫聲，當時小貨車兩邊的車窗都沒有打開，車上有收聽
    警廣交通網等語，適足徵被告辯稱伊當時不知道發生碰撞車禍等語，非不可信。
    此外，復查無其他積極證據足資證明被告有肇事逃逸之犯罪故意，自難認被告有
    肇事遺棄之犯行，此部分公訴不能證明被告犯罪，爰依法諭知無罪之判決。
三、公訴不受理部分：
  (一)按告訴乃論之罪，告訴人於第一審辯論終結前得撤回其告訴，又告訴經撤回者，
    應諭知不受理之判決，刑事訴訟法第二百三十八條第一項、第三百零三條第三款
    分別定有明文。
  (二)查本件告訴人丙○○、乙○○告訴被告過失傷害案件，起訴書認係觸犯刑法第二
    百八十四條第一項前段之罪，依同法第二百八十七條前段之規定，須告訴乃論。
    茲據告訴人丙○○、乙○○於本院辯論終結前撤回告訴，依照首開說明，此部分
    應諭知不受理之判決。
據上論斷，應依刑事訴訟法第三百零一條第一項、第三百零三條第三款，判決如主文
。
本案經檢察官陳伯厚到庭執行職務。
中　　　華　　　民　　　國　　九十三　　年　　 十一 　　月　　 三十 　　日
                                臺灣板橋地方法院交通法庭
                                    審判長法  官  戴嘉清
                                          法  官  林晏鵬
                                          法  官  陳信旗
右正本證明與原本無異
如不服本判決應於送達後十日內向本院提出上訴狀
                                          書記官  許千士
中　　　華　　　民　　　國　　九十三　　年　　 十一 　　月　　 三十 　　日
